【裁判字號】    92,易,1149
【裁判日期】    920612
【裁判案由】    傷害
【裁判全文】
臺灣臺北地方法院刑事判決                        九十二年度易字第一一四九號
    公  訴  人  臺灣臺北地方法院檢察署檢察官
    被      告  乙○○
右列被告因傷害案件，經檢察官聲請簡易判決處刑（九十偵字第一七七五七號、九十
一年度偵字第二○一九八號），本院認不應以簡易判決處刑，改依通常程序審理，判
決如左：
    主  文
本件公訴不受理。
    理  由
一、公訴意旨略以：乙○○於民國九十年四月十二日下午三時許，在臺北市○○路○
    段三六六號統一超商店內，因影印文件而與甲○○發生口角，雙方並進而發生拉
    扯，詎乙○○竟以傷害之犯意出手毆打甲○○臉部，致甲○○右臉頰部分受有紅
    腫等傷害，因認乙○○涉犯刑法第二百七十七條第一項傷害罪嫌云云。
二、按告訴，應以書狀或言詞向檢察官或司法警察官為之；其以言詞為之者，應製作
    筆錄，而案件有告訴乃論之罪，未經告訴者，應諭知不受理之判決，刑事訴訟法
    第二百四十二條第一項前段、中段及第三百零三條第三款分別定有明文。次按刑
    法第二百七十七條第一項之罪，須告訴乃論，刑法第二百八十七條前段亦定有明
    文。
三、經查：被害人甲○○於九十年八月五日在臺北市政府警察局信義分局三組製作筆
    錄時陳稱：要對被告提出毀損、公然侮辱、言詞恐嚇三項告訴，不提傷害告訴，
    伊認為三張犁派出所警員吳建興所開具之報案三聯單內容並不實在，是吳建興逼
    迫伊同意勾選之傷害、妨害自由，並非伊原意等語明確（見九十年八月五日警詢
    筆錄），而觀諸卷附被害人甲○○於九十年四月十二日之警詢筆錄，內雖有提及
    對於被告提出傷害告訴之記載，然被訊問人欄並無被害人簽名，而僅記載「拒簽
    」，且參以被害人於九十年八月二日向臺北市政府警察局信義分局三組偵查員黃
    志仁所發存證信函中第四、五頁敘及：「吳建興員警態度也欠公允，一定要求被
    害人以傷害罪為案由告發等事宜，被害人認為不合告發本意所以拒簽在案，引起
    吳警員的不滿不予發給報案三聯單，最後經由被害人堅持要求下，強硬的吳員警
    以加勾其他傷害等事由，才發給了非本意的三聯單（其實被害當時最重要是以公
    然侮辱、毀損公文書、恐嚇三罪嫌告發為理由）」等文句（見臺灣臺北地方法院
    檢察署九十年度核退字第九六六號卷宗第十二、十三頁）；被害人於九十年八月
    七日向臺灣臺北地方法院檢察署提出之刑事告訴狀內容係針對被告公然侮辱、毀
    損公文書、恐嚇等罪嫌提出告訴，而未提及就被告傷害犯行提出告訴（見臺灣臺
    北地方法院檢察署九十年度他字第三五六五號卷宗第一頁以下之告訴狀）；被害
    人於九十一年一月十五日於偵查庭庭呈刑事聲請補充答辯理由狀內第三、四頁敘
    及：「被告案發後復不知悔改認錯，還百般利用職業上生活在特種營業工作關係
    ，窮拉與警察曾佑和攀關係，打通管道，企圖反控告誣告於本人傷害案，目的是
    用以脫罪，藉機妨害司法公正，並代為交代承辦員警們利用職務之便，強迫要本
    人在報案單上勾認以傷害案由作為告訴理由乙節，明知該罪項需要以驗傷單為憑
    ，才能成立告訴充分理由，否則是誣告成立之。陷害本人為脫罪，避重就輕，其
    實該被告譚先生當時用拳頭出手摑本人耳光時已係公然侮辱成立，與傷害無關緊
    要了，由於傷害罪乃是告訴乃論之罪，故此二罪在實質犯案情節有不同意義所在
    ，本人認為該受理報案的信義分局第三組偵查員黃志仁事後在於去（九十）年七
    月三十一日夜間通知約談重新製作筆錄（第二次）時，本人以言明撤銷該項傷害
    案由。」（見同上卷宗第十八、十九頁）；被害人於九十一年十月十六日所提出
    之聲請請假暨補充其答辯理由狀內第三頁至第五頁之記載：「因被告在臺北市政
    府信義分局三張犁派出所向員警曾佑和搞關說時，當場被原告發現後，曾佑和交
    代另一員警吳建興備差接案，續以處理本案，找法律漏洞，硬要原告接受以傷害
    罪名控告被告乙○○，以達到被告關說心願反控告原告誣告罪名，此時員警吳建
    興變本加厲要求原告答應控告理由中要有一項傷害案才能核發報案三聯單WW81No
    :007649 給原告可稽在案資料，案發當日（民國九十年四月十二日十五時許），
    原告對本案認知只想提出妨害自由、恐嚇、毀棄損壞、妨害名譽，而非傷害罪名
    ，其實早在報案單或報案筆錄上拒簽章，在該信義分局傳訊時也當場在筆錄上言
    明撤銷傷害罪名事由，今何以貴署再次傳原告要到案說明傷害經過，委實深感納
    悶，是檢察官公務百忙搞錯了呢？何況記得在檢察官舒瑞金首度接任本案第一次
    傳訊原告時，原告有到案說明詳細已在信義分局應訊筆錄上撤銷了傷害告發案由
    」等文句（見臺灣臺北地方法院檢察署九十年度偵字第一七七五七號卷宗第八十
    一頁至第八十三頁），顯見被害人在本案警詢及偵查中均無對被告提出傷害告訴
    之意，雖被害人就被告公然毆打行為亦提出公然侮辱之告訴，然依據被害人所述
    情節，被告係一行為觸犯數罪名（即公然侮辱罪、傷害罪），為想像競合犯，是
    傷害部分是否為告訴不可分之告訴效力所及，應視被害人之意思而定（參陳樸生
    著刑事訴訟法實務八十六年九月重訂十二版第三一三頁），因被害人於本案警詢
    及偵查中均無對被告提出傷害告訴之意，已如前述，應認本案於起訴時未經被害
    人提出告訴，揆諸前開規定及說明，本件爰不經言詞辯論，逕行諭知不受理之判
    決。
據上論斷，應依刑事訴訟法第四百五十二條、第三百零三條第三款、第三百零七條，
判決如主文。
中      華      民      國    九十二    年      六      月     十二     日
                              臺灣臺北地方法院刑事第一庭
                                  審判長法  官    陳興邦
                                        法  官    蘇嘉豐
                                        法  官    唐于智
右正本證明與原本無異。
如不服本判決，應於判決送達後十日內向本院提出上訴狀(應抄附繕本)。告訴人
或被害人如對於本判決不服者，應具備理由請求檢察官上訴，其上訴期間之計算
係以檢察官收受判決正本之日期為準。
                                        書記官    陳俐妙
中      華      民      國    九十二    年      六      月     十二     日


司法院資訊處製作；財團法人民間司法改革基金會備份。
